【裁判字號】    99,抗,61
【裁判日期】    990316
【裁判案由】    本票裁定
【裁判全文】
臺灣高雄地方法院民事裁定                99年度抗字第61號
抗  告  人  戊○○○
相  對  人  丙○○
            丁○○
            乙○○
上三人共同
法定代理人  甲○○
上列抗告人因與相對人間本票裁定事件，對於中華民國99年1 月
6 日本院鳳山簡易庭98年度司票字第8194號裁定提起抗告，本院
裁定如下：
    主  文
抗告駁回。
抗告程序費用由抗告人負擔。
    理  由
一、按執票人向本票發票人行使追索權時，得聲請法院裁定後強
    制執行。票據法第123 條定有明文。又本票執票人依上開法
    條之規定，聲法院裁定及抗告法院之裁定，僅依非訟案件程
    序，以審查強制執行許可與否，並無確定實體上法律關係存
    否之效力，如發票人就票據債務之存否有爭執時，應由發票
    人提起確認之訴，以資解決，最高法院56年台抗字第714 號
    、57年台抗字第76號著有判例可資參照。
二、抗告意旨略以：抗告人及兒子傅景明因同意給付相對人新台
    幣（下同）600 萬元作為其生活教育基金，而於民國98年10
    月7 日與相對人之法定代理人甲○○簽訂和解書，抗告人並
    於98年10月8 日簽發到期日為98年11月25日之同額本票（下
    稱系爭本票）供擔保，惟依和解書約定，甲○○須將其與相
    對人名下坐落高雄市○○區○○段79號土地持分共計千分之
    464 （105.50坪，下稱系爭土地）移轉過戶於抗告人或其指
    定之人名下，抗告人方有於上開土地移轉登記完畢30日內給
    付600 萬元之義務，並於給付後取回供擔保之系爭本票。雖
    系爭本票記載到期日為98年11月25日，惟相對人及甲○○於
    98年12月3 日始移轉系爭土地予傅景明，基於前揭和解書約
    定，相對人須於99年1 月2 日以後始能提示系爭本票請求相
    對人付款，詎甲○○自始均未曾執系爭本票向抗告人或傅景
    明為付款提示，竟向法院虛偽陳稱已於系爭本票到期後向相
    對人提示未獲付款云云，顯不符合票據法第123 條之要件，
    相對人聲請本票強制執行，應非適法。又相對人迄今亦未備
    齊身分證影本、戶口名簿影本、印鑑、印鑑證明書及存摺簿
    封面影本等文件，俾供抗告人辦理信託600 萬元生活教育基
    金之各項事務。為此，爰依提起抗告，請求廢棄原裁定。
三、經查，相對人主張其執有抗告人簽發如原裁定主文所示之系
    爭本票1 紙，載明免除作成拒絕證書，惟屆期提示不獲付款
    ，乃依票據法第123 條規定，聲請本院裁定准予強制執行等
    情，業據其提出系爭本票影本1 紙為證，嗣經原法院形式審
    核後，認其聲請於法並無不合而予准許。抗告意旨雖指摘相
    對人並未提示系爭本票，惟按本票上有免除作成拒絕證書之
    記載，對於執票人主張未為提示者，應負舉證之責，此觀票
    據法第124 條、第95條之規定自明，系爭本票既已有免除作
    成拒絕證書之記載，相對人聲請裁定准予強制執行時，自毋
    庸提出已為付款提示之證據，抗告人辯稱相對人未為提示，
    依上述規定，自應由其負舉證之責，然抗告人並未舉證以實
    其說，是其所辯即無可採。另抗告人辯稱相對人並未提出有
    關文件俾其辦理600 萬元生活教育基金之信託事項，核屬就
    實體事項之爭執，揆諸首揭判列意旨，此節要非本院於非訟
    程序所得審酌，應由抗告人另行起訴以資解決，方屬適法。
    從而，抗告人提起本件抗告，並無理由，應予駁回。
四、據上論結，本件抗告為無理由，依非訟事件法第46條、第21
    條第2 項、第24條第1 項，民事訴訟法第495 條之1 第1 項
    、第449 條第1 項、第78條，裁定如主文。
中    華    民    國    99    年    3     月    16    日
                  民事第六庭  審判長法  官  楊國祥
                                    法  官  陳明呈
                                    法  官  林書慧
正本係照原本作成。
如不服本裁定應於送達後十日內向本院提出再抗告狀，並繳納再
抗告費新臺幣1000元。再為抗告應以適用法規顯有錯誤為理由，
並經本院之許可，該許可以原裁定所涉及之法律見解具有原則上
之重要性者為限，並委任律師為代理人。
抗告人之配偶、三親等內之血親、二親等內之姻親，或抗告人為
法人、中央或地方機關時，其所屬專任人員具有律師資格並經法
院認適當者，亦得為第三審代理人。
抗告人及其法定代理人具有律師資格者及前項情形，應於提起抗
告或委任時釋明之。
中    華    民    國    99    年    3     月    16    日
                              書記官  史華齡

司法院資訊處製作；財團法人民間司法改革基金會備份。
